臺北高等行政法院判決
　　　　　　　　　　　　　　　　　　 93年度簡字第01091號
原　　　告　臺北縣永和市公所
代　表　人　甲○○（市長）
被　　　告　臺北縣政府
代　表　人　乙○○代理縣長）.
上列當事人間因建築法事件，原告不服內政部中華民國93年7月6
日台內訴字第0930003791號訴願決定，提起行政訴訟。本院判決
如下：
    主  文
原告之訴駁回。
訴訟費用由原告負擔。
    事  實
一、事實概要：原告在臺北縣永和市○○街42之1號地下1樓至3
    樓建築物經營溪洲市場，民國（下同）92年6月間原告向被
    告辦理92年度建築物公共安全檢查簽證及申報，經被告所屬
    工務局以92年6月8日92北工使字第09206180016號申報結果
    通知書通知原告：「准予報備，列管定期檢查，並於九十二
    年七月十七日前改善，再行申報。」，經原告申請延期至92
    年10月30日，惟原告仍未於上開期限前再行申報，被告乃依
    建築法第77條及第91條第1項第4款規定，以93年1月19日北
    府工使字第093 0037230號函處原告新臺幣（下同）6萬元罰
    鍰。原告不服，主張溪洲市場在經安檢機構檢查後所列之缺
    失皆依規定在申延期限內改善完畢，後因人員調動移交不明
    確造成遺漏，致未能如期提出申驗云云，提起訴願，旋遭訴
    願決定駁回，遂向本院提起行政訴訟。
二、兩造聲明：
  (一)原告聲明：訴願決定及原處分均撤銷。
　(二)被告聲明：1.駁回原告之訴。  2.訴訟費用由原告負擔。
三、兩造之爭點：原告管理之溪洲市場在經安檢機構檢查後所列
                之缺失，是否皆依規定在申延期限內改善並申
                報？
　(一)原告主張之理由：
    1.永和市溪洲市場自81年興建至今，房屋內部隔間問題陳年
      已久，自從建物公共安全檢查規範後即著手改善，無法立
      即改善。
    2.建物公安檢查缺失項目因預算不足所限，無法一次改善完
      成，分次完成，檢查後缺失已經全部改善。
    3.原告於92年依建築法第77條規定辦理建築物公共安全檢查
      ，並將檢查缺失改善完成，原告已決心做好建築物公共安
      全事項，卻遭被告處以6萬元罰鍰，使同仁於工作上產生
      無力感，請撤銷原處分。
  (二)被告答辯之理由：
    1.按建築法第77條第3項規定：「供公眾使用之建築物，應
      由建築物所有權人、使用人定期委託中央主管建築機關認
      可之專業機構或人員檢查簽證，其檢查簽證結果應向當地
      主管建築機關申報。非供公眾使用之建築物，經內政部認
      有必要時亦同。前項檢查簽證結果，主管建築機關得隨時
      派員或定期會同各有關機關複查。」、同法第91條第1項
      第4款規定：「未依第七十七條第三項、第四項規定辦理
      建築物公共安全檢查簽證及申報者，處建築物所有權人、
      使用人、機械遊樂設施之經營者新臺幣六萬元以上三十萬
      元以下罰鍰，並限期改善或補辦手續，屆期仍未改善或補
      辦手續而繼續使用者，得連續處罰，並限期停止使用。必
      要時並停止供水供電、封閉或命其於期限內自行拆除、恢
      復原狀或強制拆除。」、及建築物公共安全檢查簽證及申
      報辦法第8條第2項規定：「建築物公共安全檢查申報人應
      於接獲通知改善之日起三十日內，依通知改善事項改善完
      竣送請復審；逾期未送審或複審仍不合規定者，主管機關
      應依本法第九十一條規定處理。」
    2.查本案原告使用座落永和市○○街42之1號地下1樓至3樓
      建築物經營「商場業」，依內政部85年9月25日台（85）
      內營字第8584912號公佈「建築物公共安全檢查簽證及申
      報辦法」規定，屬Ｂ類第2組，其應檢查申報期間係為1月
      1日起至6月30日止，施行日期為86年1月1日起，其申報頻
      率應為每1年1次。有關原告於92年度辦理系爭場所之建築
      物公共安全檢查簽證及申報作業，前經被告以92年6月18
      日92年北工使字第09206180016號申報結果通知書，通知
      相關之關係人（包括建築物使用人），通知事項為「准予
      報備，列管定期檢查，並於九十二年七月十七日前改善，
      再行申報。」；惟原告因經費不足，至無法一次改善完成
      ，並向被告申請延至92年10月30日，復經被告於93年1月
      份查詢原告所屬檔案資料，系爭建築物未於上述期間內，
      依法再行辦理「建築物公共安全檢查簽證及申報」作業，
      顯已違反前揭「建築物公共安全檢查簽證及申報辦法」第
      8條第2項及建築法第77條第3項之規定，是被告以93年1
      月19日北府工使字第0930037230號函，裁處原告6萬元罰
      鍰並限其於93年6月30日前補辦手續。上述系爭建築物使
      用人即原告逾期仍未辦理建築物公共安全檢查簽證及申報
      複審作業，其違規事實洵勘認定，為維護建築物公共安全
      ，被告依法處分並無違誤。
    3.如前所述，原告為建築物使用人，自當負起維護建築物合
      法使用及公共安全之責，且原告亦為地方行政機關，更應
      恪守法紀，以為標竿，而非僅以預算不足為由企圖推卸責
      任，更遑論被告已同意原告展延申報期限之申請，是以原
      告更無理由以此作為卸責藉口。
    4.綜上論結，原告之訴核無理由，請判決如答辯之聲明，以
      維法紀。
    理  由
一、本件係原告因不服被告所為新台幣6萬元罰鍰處分而涉訟之
    行政訴訟事件，依行政訴訟法第229條第1項第2款及第2項之
    規定及司法院90年10月22日90年度院台廳行一字第25746號
    函，應適用簡易訴訟程序，爰不經言詞辯論為判決（行政訴
    訟法第233條第1項），合先敘明。
二、按「建築物所有權人、使用人應維護建築物合法使用與其構
    造及設備安全。」、「供公眾使用之建築物，應由建築物所
    有權人、使用人定期委託中央主管建築機關認可之專業機構
    或人員檢查簽證、其檢查簽證結果應向當地主管建築機關申
    報。．．．」、「前項檢查簽證結果，主管建築機關得隨時
    派員或定期會同各有關機關複查。」、「第3項之檢查簽證
    事項、檢查期間、申報方式及施行日期，由內政部定之。」
    、「有左列情形之一者，處建築物所有權人、使用人、機械
    遊樂設施之經營者新臺幣6萬元以上30萬元以下罰鍰，並限
    期改善或補辦手續，屆期仍未改善或補辦手續而繼續使用者
    ，得連續處罰，並限期停止其使用。必要時，並停止供水供
    電、封閉或命其於期限內自行拆除，恢復原狀或強制拆除：
    ．．．四未依第77條第3項、第4項規定辦理建築物公共安全
    檢查簽證或申報者。」分別為建築法第77條第1、3、4、5項
    及第91條第1項第4款所明定。又，建築物公共安全檢查簽證
    及申報辦法第2條第1項規定：「本辦法所稱建築物公共安全
    檢查申報人，為建築物所有權人、使用人。」、同法第8條
    第1項規定：「直轄市、縣（市）主管建築機關收到前條之
    申報書及檢查報告書之日起，應於15日內審查完竣，經審查
    合格者，即通知建築物公共安全檢查申報人；經審查不合格
    者，應將其不合規定之處，詳為列舉，一次通知改善。」同
    條第2項規定：「建築物公共安全檢查申報人應於接獲通知
    改善之日起30日內，依通知改善事項改善完竣送請復審；逾
    期未送審或復審仍不合規定者，主管建築機關應依本法第91
    條規定處理。」
三、查本件原告於臺北縣永和市○○街42之1號地下1樓至3樓建
    築物經營溪洲市場，屬Ｂ類2組，樓地板面積為28,278.63平
    方公尺。依內政部訂頒之建築物公共安全檢查簽證及申報辦
    法規定，應每年之1月1日至6月30日辦理建築物公共安全檢
    查簽證及申報。而原告向被告辦理92年度檢查簽證及申報時
    ，經被告所屬工務局92年6月8日通知原告：「准予報備，列
    管定期檢查，並於92年7月17日前改善，再行申報。」有被
    告所屬工務局92年6月8日九十二北工使字第09206180016號
    建築物防火避難設施與設備安全檢查報告書一份，載明：「
    ．．．備查結果．．．3.准予備查，列管檢查，並於92年7
    月17日前改善，再行申報。．．．」及所附建築物防火避難
    設施與設備安全檢查改善計劃書一份，載明：「３，室內裝
    修材料（現場部分隔間牆面、天花板未按規定使用耐燃材料
    裝修）、，昇降設備（電梯無使用許可證）。．．．」嗣
    因故經原告申請延至92年10月30日改善，並經被告同意在案
    ，惟屆期原告並未依限申報復檢之事實，有被告93年1月19
    日北府工使字第0930037230號函及原告93年2月12日北縣永
    市管字第0930002809號函說明欄第2項表明：「．．．因預
    算問題向鈞府申請延至92年10月31日前改善，本所已依限改
    善完畢（如附件），因人員調動以致無法如期提出申復，．
    ．．准予免罰鍰。」二函各附原處分卷足證，足知原告前經
    被告所屬工務局實施公共安全檢查，發現有兩項（電梯及材
    料問題）不合格，並通知原告限期改善，原告申請延期改善
    ，卻遲不辦理建築物公共安全檢查簽證或申報，而違反建築
    法第91條第1項第4款規定之行為，洵堪認定。
四、從而，原告雖對前開公共安全改善案，申請延期至92年10月
    30日改善，但原告並未於上開期限前再行申報，被告乃依建
    築法第77條及第91條第1項第4款規定，以93年1月19日北府
    工使字第0930037230號函處原告6萬元罰鍰，揆諸首揭規定
    ，即無違誤，訴願決定遞予維持，亦無不合。原告徒執前詞
    ，聲請撤銷，為無理由，應予駁回。
據上論結，本件原告之訴為無理由，爰依行政訴訟法第98條第3
項前段、第236條，判決如主文。
中　　華　　民　　國　　94　　年　　4　　 月　　25　　日
                 臺 北 高 等 行 政 法 院   第 六 庭
      　　　　　　　　　　　　　　　　法　官　陳  鴻  斌
上為正本係照原本作成。
本件以訴訟事件所涉及之法律見解具有原則性者為限，始得於本
判決送達後20日內向本院提出上訴狀並表明上訴理由，如已於本
判決宣示後送達前提起上訴者，應於判決送達後20日內補具上訴
理由（均按他造人數附繕本），且經最高行政法院許可後方得上
訴。
中　　華　　民　　國　   94    年  　4  　月  　25　　日
                                      書記官  蔡  逸  萱
